臺灣臺南地方法院行政訴訟判決
110年度交字第263號
原      告  賴怡茹  


被      告  臺中市交通事件裁決處
                      設臺中市○○區○○○路00號
代  表  人  黃士哲    住○○市○○區○○○路00號
訴訟代理人  黃曉妍律師
上列當事人間交通裁決事件，原告不服被告機關110年10月25日
中市裁字第68-SK0000000號裁決，提起行政訴訟，本院判決如下
：
    主  文
一、原告之訴駁回。
二、訴訟費用新臺幣300元由原告負擔。
    事實及理由
一、程序事項：本件係原告不服被告所為道路交通管理處罰條例
    第8條之裁決，而提起之撤銷訴訟，屬行政訴訟法第237條之
    1第1項第1款所稱交通裁決事件，因事證明確，爰依同法第
    237條之7規定，不經言詞辯論逕行裁判。
二、事實概要：緣原告所有號牌OOOOOOO號自用小客車（下稱系
    爭汽車）於110年9月3日2時0分許，行經臺南市東區崇善路
    與德東街口固定式照相桿，因「駕車行經有燈光號誌管制交
    岔路口闖紅燈」之違規行為，經臺南市政府警察局交通警察
    大隊員警認定該車違反「道路交通管理處罰條例」第53條第
    1項之規定，逕行對車主即原告掣開第SK0000000號舉發違反
    道路交通管理事件通知單。原告未於到案期限檢具事證及應
    歸責人相關資料，向被告告知應歸責人，被告即依「道路交
    通管理處罰條例」第85條第4項規定，推定原告有過失，並
    依「道路交通管理處罰條例」第85條第1項後段「仍依本條
    例各該違反條款規定處罰」之規定，續於110年10月25日以
    中市裁字第68-SK0000000號裁決書，依「道路交通管理處罰
    條例」第53條第1項、第63條第1項第3款及「違反道路交通
    管理事件統一裁罰基準表」之規定，按期限內到案之基準，
    各裁處原告第1階段罰鍰新臺幣2,700元並記違規點數3點 (
    原到案期限：110年10月28日，申訴日：110年9月24日，新
    到案期限：110年11月18日)。惟原告仍不服，遂向本院行政
    訴訟庭提起行政訴訟。
三、原告主張略以：
　㈠車輛行經東區崇善路就碰到紅燈，在生產路違規車輛右轉緊
    跟我方車尾，行駛至德東街口時，突然閃黃變紅燈，因燈號
    秒差內安全情況下無緊急煞車造成事故，但後方車輛卻強行
    直行闖紅燈，有發現後照鏡才發生拍照2次閃爍，變換紅燈
    合理3秒內已轉向，無需強制開單。
  ㈡並聲明：原處分撤銷，訴訟費用由被告負擔。
四、被告答辯則以：
　㈠按汽車行駛至交岔路口，其行進、轉彎，應遵守燈光號誌；
    車輛面對圓形紅燈表示禁止通行，不得超越停止線或進入路
    口；汽車駕駛人，行經有燈光號誌管制之交岔路口闖紅燈者
    ，處1,800元以上5,400元以下罰鍰，並記違規點數3點，「
    道安規則」第102條第1項第1款、「設置規則」第206條第5
    款第1目、「道交條例」第53條第1項及第63條第1項第3款分
    別定有明文。又依「違反道路交通管理事件統一裁罰基準表
    」之規定，小型車駕駛人，行經有燈光號誌管制之交岔路口
    闖紅燈，於期限內繳納罰鍰或到案聽候裁決者，統一裁罰基
    準2,700元。交通部82年4月22日交路字第009811號函釋略以
    ：「有關『闖紅燈』行為之認定：…車輛面對圓形紅燈時仍逕
    予穿越路口至銜接路段，含左轉、直行、迴轉（依箭頭綠燈
    允許行駛者除外）即視為闖紅燈之行為。有繪設路口範圍者
    ：車輛無視於紅燈警示，有穿越路口之意圖，而車身已伸入
    路口範圍亦視同闖紅燈…。無繪設路口範圍者：以車輛無視
    於紅燈標誌，而有穿越路口之企圖，其車身並已伸越停止線
    並足以妨害其他方向人（若有行人穿越道）、車通行者亦以
    闖紅燈論處…。」。上開函釋係針對「道交條例」第53條「
    闖紅燈」所為之釋示，具有「解釋性行政規則」之效力，足
    堪為各級機關適用法律及民眾認知執法機關適用法律意見之
    參考。準此，汽車駕駛人行駛至有燈光號誌管制之交岔路口
    ，其行進、轉彎應遵守燈光號誌之指示，而燈光號誌顯示為
    圓形紅燈者，應完全停止並禁止為任何通行行為，不得超越
    停止線或進入路口，從而，駕駛人於紅燈狀態下，超越停止
    線進入路口，自屬道路交通法規所定義「闖紅燈」行為無訛
    (參照臺灣臺中地方106年度交字第426號判決)。
  ㈡查本案經轉據臺南市政府警察局交通警察大隊110年10月8日
    南市警交執第0000000000號函復說明略以：「查本案係固定
    桿闖紅燈自動拍照採證逕行舉發，並有採證相片為據，依採
    證所示，該車遇圓形紅燈仍行駛進路口繼續前行，違規事證
    明確，依法予以舉發」。
　㈢次查舉發機關檢附之採證照片，確認臺南市東區崇善路與德
    東街口固定式闖紅燈照相桿畫面時間2021/09/03 02：00：1
    0時至02：00：13時臺南市○區○○路○○○○號誌顯示為圓形紅燈
    ，當時一台小客車(下稱系爭車輛)行駛至機慢車停等區後方
    ，之後系爭車輛超越停止線進入路口並左轉往德東街，畫面
    顯示該處黃燈顯示為3秒。次查舉發機關檢附之採證照片，
    確認臺南市東區崇善路與德東街口固定式闖紅燈照相桿畫面
    時間2021/09/03 02：00：10時至02：00：13時臺南市○區○○
    路○○○○號誌顯示為圓形紅燈，當時一台小客車(下稱系爭車
    輛)行駛至機慢車停等區後方，之後系爭車輛超越停止線進
    入路口並左轉往德東街，畫面顯示該處黃燈顯示為3秒。
　㈣原告主張被告認不足採。蓋因：
  ⒈從上揭資料顯示，系爭車輛於違規地點前，當時黃燈已顯示3
    秒，號誌轉為紅燈時系爭車輛尚在機慢車停等區後方，尚未
    到達停止線，之後系爭車輛超越停止線進入路口並左轉德東
    街，認系爭車輛闖紅燈之事證明確，自應受罰。
  ⒉本件逕行舉發車主即原告，原告未於到案期限檢具事證及應
    歸責人相關資料，向被告告知應歸責人，被告即依「道交條
    例」第85條第4項規定，推定原告有過失，並依「道交條例
    」第85條第1項後段「仍依本條例各該違反條款規定處罰」
    之規定，續於110年10月25日以中市裁字第68-SK0000000號
    裁決書，依「道交條例」第53條第1項、第63條第1項第3款
    及「違反道路交通管理事件統一裁罰基準表」之規定，按期
    限內到案之基準，裁處原告第1階段罰鍰新臺幣2,700元並記
    違規點數3點，自無違誤。
　㈤綜上所述，本處依「行政訴訟法」第237條之4規定自我審查
    後仍認原告違規屬實，爰依「行政訴訟法」第237條之9準用
    「行政訴訟法」第236條，準用「行政訴訟法」第132條，再
    準用「民事訴訟法」第267條規定，附具答辯狀及卷證等相
    關資料，敬請貴院行政訴訟庭依「行政訴訟法」第107條第3
    項規定駁回原告之訴。
　㈥被告並聲明：原告之訴駁回，訴訟費用由原告負擔。
五、本件事實概要欄所載之事實，除後列爭點外，業經兩造各自
    陳述在卷，兩造並分別提出如附表所示之證據。本件爭點厥
    為：原告駕駛系爭汽車是否有「駕車行經有燈光號誌管制之
    交岔路口闖紅燈」之違規行為？
六、本院之判斷：
　㈠應適用法令：
　⒈道路交通管理處罰條例：
　　⑴第7條之1：對於違反本條例之行為者，民眾得敘明違規事
      實或檢具違規證據資料，向公路主管或警察機關檢舉，經
      查證屬實者，應即舉發。但行為終了日起逾7日之檢舉，
      不予舉發。
　　⑵第53條第1項：汽車駕駛人，行經有燈光號誌管制之交岔路
      口闖紅燈者，處1,800元以上5,400元以下罰鍰。　
　　⑶第63條第1項第3款：汽車駕駛人有下列各款所列條款之一
      者，除依原條款處罰鍰外，並予記點：…三、有第43條、
      第53條或第53條之一情形之一者，各記違規點數3點。
　⒉道路交通安全規則第102條第1項第1款：汽車行駛至交岔路口
    ，其行進、轉彎，應依下列規定：一、應遵守燈光號誌或交
    通指揮人員之指揮，遇有交通指揮人員指揮與燈光號誌並用
    時，以交通指揮人員之指揮為準。
　⒊道路交通標誌標線號誌設置規則：
　　⑴第170條第1項前段：停止線，用以指示行駛車輛停止之界
      限，車輛停止時，其前懸部分不得伸越該線。
　　⑵第206條第5款第1目：行車管制號誌各燈號顯示之意義如左
      ：…五、圓形紅燈㈠車輛面對圓形紅燈表示禁止通行，不得
      超越停止線或進入路口。
　⒋交通部82年4月22日交路字第009811號函示：
　　一、有關「闖紅燈」行為之認定，於「道路交通管理處罰條
        例」中並未見相關之解釋。另依「道路交通標誌標線號
        誌設置規則」第一百七十條第一項「停止線用以指示行
        駛車輛停止之界限，車輛停止時，其前懸部分不得伸越
        該線。」及同規則第二百零六條第一項第五款「車輛面
        對圓形紅燈表示禁止通行，不得超越停止線或進入路口
        。」若據此認定超越停止線即為闖紅燈，則一般大眾恐
        難以接受，亦非「道路交通管理處罰條例」當初立法精
        神。
    二、為促使駕駛人回歸於對標線之認知，同時兼顧執法技術
        層面與大眾接受程度，茲將面對圓形紅燈時超越停止線
        或闖紅燈之認定敘述如后提供參考：
      ㈠車輛面對圓形紅燈時仍逕予穿越路口至銜接路段，含左
        轉、直行、迴轉及右轉（依箭頭綠燈允許行駛者除外）
        即視為闖紅燈之行為。
      ㈡有繪設路口範圍者：車輛無視於紅燈警示，有穿越路口
        之意圖，而車身已伸入路口範圍亦視同闖紅燈；若僅伸
        越停止線而未達路口範圍者，則視為不遵守標線指示。
        （可以處罰條例第60條第3項之規定處分之）
      ㈢無繪設路口範圍者：以車輛無視於紅燈號誌，而有穿越
        路口之企圖，其車身並已伸越停止線並足以妨害其他方
        向人（若有行人穿越道）、車通行者亦以闖紅燈論處；
        若僅車身伸越停止線則以不遵守標線指示視之。
      ㈣目前交岔路口已繪設網狀黃線區者暫以該範圍視作路口
        ，未繪設者請公路主管機關依內政部警政署60年2月16
        日警署交字第00249號函之規定（該函已廢止）視路況
        車況繪設路口範圍。
　⒌違反道路交通管理事件統一裁罰基準及處理細則第22條第1、
    2項：（第1項）公路主管或警察機關機關處理民眾檢舉違反
    道路交通管理事件，應派員查證，經查證屬實者，應予舉發
    ，並將處理情形回復檢舉人。（第2項）前項檢舉違規證據
    係以科學儀器取得，足資認定違規事實者，得逕行舉發之。
    　　　
　㈡原告系爭汽車於110年9月3日2時0分許，行經臺南市東區崇善
    路與德東街口固定式照相桿，有「駕車行經有燈光號誌管制
    交岔路口闖紅燈」之違規行為，被告機關提出臺南市政府警
    察局交通警察大隊110年10月8日南市警交執字第0000000000
    號函影本（併附違規採證照片）為證（本院卷第51至62頁）
    。經本院檢視上開影片擷圖內容，上開照片係為固定式闖紅
    燈照相桿所拍攝。依違規採證照片所載之時間，原告係於11
    0年9月3日2時13秒許，於臺南市○區○○路○○○○號誌顯示轉換
    為圓形紅燈後3.4秒後仍闖紅燈左轉德東街，確有「駕車行
    經有燈光號誌管制交岔路口闖紅燈」之違規行為無訛。又系
    爭路口號誌於顯示紅燈之前有設置圓形黃燈3秒，原告於黃
    燈時如未行駛至系爭路口，本應開始減緩速度開始煞停車輛
    ，原告駕駛系爭汽車見到前方路口顯示黃燈不開始減緩車速
    ，以致於轉換紅燈3.4秒後仍闖越紅燈左轉，此一闖紅燈之
    違規行為自不可卸責。且依一般汽車駕駛人之經驗來看，後
    車駕駛依常理會根據前車狀態及兩車車距調整駕駛狀態，倘
    後車駕駛見到系爭汽車有減速跡象，自會減速或變換車道閃
    避，而原告本件通過路口處自始自終並無明顯要減速停等紅
    燈之跡象，後車駕駛自得與系爭汽車保持相當距離繼續行駛
    （至於後車是否構成闖紅燈，不在本件違規討論範圍）。故
    原告既然自始自終並無依燈號減速煞停之跡象，反以後車車
    速過快云云稱其係被迫闖紅燈，顯有倒果為因之虞，此一主
    張自不足採。
　㈢綜上所述，原告駕駛系爭汽車於110年9月3日2時0分許，行經
    臺南市東區崇善路與德東街口固定式照相桿，確有「駕車行
    經有燈光號誌管制交岔路口闖紅燈」之違規行為，被告遂依
    道路交通管理處罰條例第53條第1項、第63條第1項第3款及
    違反道路交通管理事件統一裁罰基準表規定，裁處罰鍰2,70
    0元，並記違規點數3點，揆諸首揭規定，原處分並無違法，
    原告訴請撤銷為無理由，應予駁回。
七、本件第一審裁判費為300元，應由原告負擔，爰確定第一審
    訴訟費用額如主文第2項所示。
據上論結，本件原告之訴為無理由，依行政訴訟法第237條之8第
1項、第98條第1項前段，判決如主文。
中　　華　　民　　國　　111 　年　　2 　　月　　24　　日
　　　　　　　　　行政訴訟庭　法　官　侯明正
上為正本係照原本作成。
如不服本判決，應於判決送達後20日內，向本院提出上訴狀並表
明上訴理由（原判決所違背之法令及其具體內容或依訴訟資料可
認為原判決有違背法令之具體事實），其未載明上訴理由者，應
於提出上訴後20日內向本院補提理由書（上訴狀及上訴理由書均
須按他造人數附繕本，如未按期補提上訴理由書，則逕予駁回上
訴），並應繳納上訴裁判費新臺幣750元。
中　　華　　民　　國　　111 　年　　2　 　月　　24　　日
　　　　　　　　　　　　　　　書記官　陳世明

證據清單：
一、原告提出：   原證1 被告機關110年10月25日中市裁字第68-SK0000000號裁決書 13頁 二、被告提出：   被證1 舉發機關110年9月3日第OOOOOOOO號舉發通知單 49頁 被證2 原告110年9月14日申訴信箱意見信函影本 51頁 被證3 臺南市政府交通局110年9月28日南市交裁字第OOOOOOOOOO號函影本 53頁 被證4 被告110年10月6日中市交裁申字第OOOOOOOOOO號函影本 55頁 被證5 臺南市政府警察局交通警察大隊110年10月8日南市警交執字第0000000000號函影本（併附違規採證照片） 57-59頁 被證6 被告110年10月18日中市交裁申字第OOOOOOOOOO號函影本 61-63頁 被證7 被告機關110年10月25日中市裁字第68-SK0000000號裁決書及送達證書 65-71頁 被證8 系爭汽車之汽車車籍查詢 73頁